臺灣新竹地方法院刑事判決
110年度重訴字第3號
公  訴  人  臺灣新竹地方檢察署檢察官
被      告  陳秉禾



指定辯護人  謝明訓律師（義務辯護）
上列被告因違反槍砲彈藥刀械管制條例案件，經檢察官提起公訴
（109年度偵字第11832號），本院判決如下：
    主    文
陳秉禾犯非法持有非制式手槍罪，累犯，處有期徒刑貳年陸月，
併科罰金新臺幣伍萬元，罰金如易服勞役，以新臺幣壹仟元折算
壹日。
扣案非制式手槍壹支（槍枝管制編號0000000000號，含彈匣壹個
）沒收。
    犯罪事實
一、陳秉禾明知可發射子彈具有殺傷力之非制式手槍，屬槍砲彈
    藥刀械管制條例所管制之違禁物品，未經中央主管機關許可
    ，不得持有，竟未經許可，基於非法持有非制式手槍之犯意
    ，於民國109年7、8月間某日時許，自不詳友人處，取得可
    發射子彈具有殺傷力之非制式手槍1支（槍枝管制編號00000
    00000號，含彈匣1個），而自斯時起未經許可而持有上開具
    有殺傷力之非制式手槍。嗣於同年9月間，為警持本院核發
    之通訊監察書執行監聽，並於同年10月13日晚間9時50分許
    ，在新竹縣新豐鄉埔和國小後門處，為警經陳秉禾同意後執
    行搜索，當場扣得前開非制式手槍1支。　　
二、案經新竹市警察局第一分局報告臺灣新竹地方檢察署檢察官
    偵查起訴。
    理    由
一、證據能力：
    本判決所引用之證據資料，無論供述證據或非供述證據，檢
    察官、被告陳秉禾及其辯護人均不爭執證據能力（見本院卷
    第67-68頁），迄至本院言詞辯論終結前亦未聲明異議，本
    院審酌供述證據作成時之情況，認為適當，非供述證據部分
    ，亦查無非法取得而應予排除之情形，自均得作為證據。
二、認定犯罪事實所憑之證據及理由：上揭犯罪事實，業據被告
    於本院審理時坦承不諱（見本院卷第92-93頁），並有自願
    受搜索同意書（見偵卷第17頁）、新竹市警察局第一分局搜
    索扣押筆錄、扣押物品目錄表、扣押物品收據（見偵卷第18
    -21頁）、新竹市警察局槍枝初步檢視報告表及照片（見偵
    卷第22-25頁）、查獲現場及查扣槍枝照片（見偵卷第27-30
    頁）、本院109年度聲監字第000315號通訊監察書及相關附
    件影本（見本院卷第101-105頁）附卷可稽，暨扣案非制式
    手槍1支足資佐證。而扣案非制式手槍1支，經送內政部警政
    署刑事警察局鑑定，其鑑定結果為：送鑑手槍1枝(槍枝管制
    編號0000000000)，認係非制式手槍，由仿手槍外型製造之
    槍枝，組裝已貫通之金屬槍管而成，擊發功能正常，可供擊
    發適用子彈使用，認具殺傷力，此有該局109年12月9日刑鑑
    字第1098013906號鑑定書在卷足憑（見偵卷第50-51頁反面
    ）。據上，足認被告持有之上開非制式手槍1支，確屬可發
    射子彈具有殺傷力之非制式手槍無誤，被告前開任意性之自
    白核與事實相符，堪以採信。綜上所述，本案事證明確，被
    告非法持有非制式手槍之犯行足堪認定，應依法論科。
三、論罪科刑：　　
㈠、按槍砲彈藥刀械管制條例第4條、第7條至第9條條文業於109
    年6月12日修正施行。參酌此次立法修正說明略以：依司法
    實務相關見解，制式槍枝係指「經政府立案、合法工廠生產
    之槍枝」；非制式槍枝則指「非政府立案合法工廠或私人自
    行生產之土造槍枝，又可分為仿造槍（仿制式槍枝）、改造
    槍（改造信號槍、改造玩具槍）及各式土造槍枝（如鋼管槍
    ）」；至於原司法實務所指其他可發射金屬或子彈具有殺傷
    力之各式槍砲，即非制式手槍部分之見解，因鑒於現行查獲
    具殺傷力之違法槍枝，多屬非制式槍枝，可遠距離致人死傷
    ，且殺傷力不亞於制式槍枝，對人民生命、身體、自由及財
    產法益之危害，實與制式槍枝無異；又非制式槍枝之取得成
    本遠低於制式槍枝，且製造技術門檻不高、網路取得改造資
    訊容易，導致非制式槍枝氾濫情形嚴重，若區分制式與否而
    分別適用第7條或第8條處罰，將使不法分子傾向使用非制式
    槍砲從事不法行為，以規避第7條較重之刑責，無異加深不
    法分子大量使用非制式槍砲之誘因，爰為有效遏止持非制式
    槍砲進行犯罪情形，非制式槍砲與制式槍砲罪責確有一致之
    必要等語。是依立法說明以觀，本次槍砲條例之修正目的，
    在於為有效遏止持非制式槍砲進行犯罪，乃認非制式槍砲與
    制式槍砲之罪責有一致之必要，故於槍砲條例第4條、第7條
    至第9條均增加「制式或非制式」之構成要件，可知本次修
    正後，即不再區分制式與否，而係以同法第4條第1項第1款
    所定之特定類型槍砲（即槍砲種類）而為區別適用之標準。
    本件被告持有之槍枝，按鑑定結果其槍枝種類屬非制式手槍
    ，而被告係於修法後之109年7、8月間某日時許取得而持有
    ，故核被告所為，係違反槍砲彈藥刀械管制條例第7條第4項
    之非法持有非制式手槍罪。起訴書雖認被告係涉犯同條例第
    7條第1項之製造非制式手槍罪，然本院認被告所犯應僅係同
    條例第7條第4項之非法持有非制式手槍罪（此部分詳後四、
    不另為無罪諭知部分所述）。復按未經許可持有槍、彈，其
    持有之繼續，為行為之繼續，亦即一經持有槍、彈，罪已成
    立，但其完結須繼續至持有行為終了時為止，是被告自109
    年7、8月間某日時起至109年10月13日為警查獲時止，持有
    上開非制式手槍，為繼續犯，應僅成立一罪。
㈡、被告前因妨害公務案件，經本院以107年度竹簡字第860號判
    處應執行有期徒刑5月確定，於108年4月1日易科罰金執行完
    畢，有臺灣高等法院被告前案紀錄表在卷可佐，其受有期徒
    刑執行完畢後，於5年內故意再犯本案有期徒刑以上之罪，
    固為累犯，惟依司法院釋字第775號解釋所闡釋之意旨，構
    成累犯者苟不分情節，基於累犯者有其特別惡性及對刑罰反
    應力薄弱之立法理由，一律加重最低本刑，將可能致生行為
    人所受之刑罰超過其所應負擔罪責之情而不符罪刑相當原則
    。查被告構成累犯之前案係妨害公務案件，考量被告本案所
    犯之持有非制式手槍罪名、犯罪類型與前案均不相同，故經
    裁量後，本院認為於本罪之法定刑度範圍內，審酌犯罪情節
    、各項量刑事由後，已足以充分評價被告所應負擔之罪責，
    尚無加重法定本刑之必要，揆諸上開解釋意旨，爰不加重其
    刑。另按刑法第62條規定：「對於未發覺之罪自首而受裁判
    者，減輕其刑，但有特別規定者，依其規定」；又槍砲彈藥
    刀械管制條例第18條第1項前段規定：「犯本條例之罪自首
    ，並報繳其持有之全部槍砲、彈藥、刀械者，減輕或免除其
    刑」，是槍砲彈藥刀械管制條例既為刑法之特別法，該條例
    第18條第1項前段規定，即為刑法第62條但書所示之特別規
    定，自應優先適用。查被告於109年9月間已經警執行通訊監
    察而知悉其持槍嫌疑，此有本院109年度聲監字第000315號
    通訊監察書及相關附件影本（見本院卷第101-105頁）在卷
    可佐，顯見警方於109年10月13日經被告同意搜索前，已有
    合理懷疑被告有前開未經許可持有槍枝之犯罪嫌疑，故被告
    縱係主動交出報繳其持有之上開非制式手槍，亦難認被告係
    對於未發覺之罪自首，無從依槍砲彈藥刀械管制條例第18條
    第1項前段減免其刑。從而，辯護人辯稱：被告係自行報繳
    持有之非制式槍枝，應有該條例第18條第1項減刑之適用云
    云，尚難可採。又按刑法第59條規定，犯罪之情狀顯可憫恕
    ，認科以最低度刑仍嫌過重者，得酌量減輕其刑。又刑事審
    判旨在實現刑罰權之分配正義，故法院對有罪被告之科刑，
    應符合罪刑相當原則，使輕重得宜，罰當其罪，以契合社會
    之法律感情，此之所以刑法第57條明定科刑時應審酌一切情
    狀，尤應注意該條所列10款事項以為科刑輕重之標準，並於
    同法第59條賦予法院裁量權，如認犯罪之情狀可憫恕者，得
    酌量減輕其刑，俾使法院就個案之量刑，能斟酌至當。再刑
    法第59條規定犯罪之情狀可憫恕者，得酌量減輕其刑，其所
    謂「犯罪之情狀」，與同法第57條規定科刑時應審酌之一切
    情狀，並非有截然不同之領域，於裁判上酌減其刑時，應就
    犯罪一切情狀（包括第57條所列舉之10款事項），予以全盤
    考量，審酌其犯罪有無可憫恕之事由（即有無特殊之原因與
    環境，在客觀上足以引起一般同情，以及宣告法定或處斷低
    度刑，是否猶嫌過重等等），以為判斷。查被告係於109年7
    、8月間某日時起自不詳友人處取得上開非制式手槍1支而持
    有，迄為警查扣止，持有時間約2、3個月，時間非長，持有
    槍枝之數量亦非鉅，被告並未持以從事犯罪行為，危害社會
    治安情節尚非重大，並酌以被告於警查扣上開非制式手槍1
    支後自始坦認犯行，態度亦佳，惡性尚非重大，其所犯之罪
    為法定刑5年以上有期徒刑之重刑，本院認如科以法定最低
    刑度，仍不免過苛，且無從與其他更嚴重惡行有所區隔，是
    被告之犯罪情狀在客觀上應足以引起一般人之同情，情節尚
    堪憫恕，若量以法定最低度之刑，猶嫌過重，爰依刑法第59
    條之規定酌量減輕其刑。
㈢、爰以行為人之責任為基礎，審酌被告明知可發射子彈具有殺
    傷力之槍枝存有高度之危險性，係政府嚴禁之違禁物，仍非
    法持有本案非制式手槍1支，所為實非可取；考量其於犯後
    自始承認持有本案槍枝之犯行，並於案發時主動交出，堪認
    有悔意，犯罪後態度尚屬良好，且本件無證據證明其曾持本
    案槍枝從事其他不法行為；兼衡其犯罪之動機、目的、手段
    、持有本案槍枝之數量、期間，暨高中畢業之智識程度、現
    從事房地產工作、需扶養小孩之家庭經濟狀況等一切情狀，
    量處如主文所示之刑及併科罰金，並諭知罰金如易服勞役，
    以新臺幣（下同）1千元折算1日之標準。另扣案非制式手槍
    1支（含彈匣1個），為違禁物，應依刑法第38條第1項之規
    定，不問屬於被告與否，宣告沒收之。
四、不另為無罪諭知部分：
㈠、起訴之犯罪事實原以：被告陳秉禾於108年10月間，透過露天
    拍賣網站以1萬3,000元之價格向真實姓名年籍不詳之成年人
    購買仿手槍外型製造之槍枝及貫通之金屬槍管等槍枝零件，
    再於同年月間某日，在新竹市忠信街某友人家中，將前開槍
    枝零件組裝成可發射子彈具有殺傷力之非制式手槍1支（含
    彈匣1個，槍枝管制編號0000000000號）。故此部分起訴事
    實係認被告所為，涉犯槍砲彈藥刀械管制條例第7條第1項之
    製造非制式手槍罪嫌。
㈡、然查，被告於警詢、偵訊時固均供承：伊有透過露天拍賣網
    站以1萬3,000元之價格向真實姓名年籍不詳之成年人購買仿
    手槍外型製造之槍枝及貫通之金屬槍管等槍枝零件後，再於
    同年月間某日，在新竹市忠信街某友人家中，將前開槍枝零
    件組裝成可發射子彈具有殺傷力之非制式手槍1支乙情不諱
    （見偵卷第15-16、40-41頁），然於本院審理時又稱：本件
    係伊一位友人買槍枝零件後寄到超商，因為友人不會組裝，
    所以叫伊幫忙組裝，伊組裝完之後就交還給該友人，後來因
    為該友人有欠伊錢大約5萬元，就在109年7、8月間的時候拿
    這把槍給伊抵債2萬元，伊才會持有該支槍等語（見本院卷
    第92-93頁），故依被告於本院審理時所述：伊僅係代友人
    組裝槍枝完成後即交還予該友人，嗣該友人始拿該支槍枝向
    伊抵債而持有，核與其之前於警、偵時所供述；伊係自行購
    買槍枝零件組裝而持有之情節已有不同，而公訴人亦未提出
    其他事證證明被告確有透過露天拍賣網站購買仿手槍外型製
    造之槍枝及貫通之金屬槍管等槍枝零件後，再將前開槍枝零
    件組裝成可發射子彈具有殺傷力之非制式手槍之製造非制式
    手槍犯行，是此部分尚無其他積極證據證明被告有自行製造
    之犯行，而被告既於109年10月13日為警搜索查扣上開非制
    式手槍1支，並供認：於109年7、8月間某友人以該支手槍向
    伊抵債之持有槍枝犯行，是依卷內事證，應僅得論以槍砲彈
    藥刀械管制條例第7條第4項之非法持有可發射子彈具有殺傷
    力之非制式手槍犯行，業如前述，公訴意旨此部分所提證據
    尚不足以認定被告製造可發射子彈具有殺傷力之非制式手槍
    及迄於本院認定有罪部分之前之持有該非制式手槍犯罪，本
    應為被告無罪之諭知，然因此部分與前開經本院認定有罪之
    非法持有可發射子彈具有殺傷力之非制式手槍部分，有吸收
    關係之實質上一罪關係，爰不另為無罪之諭知。
據上論斷，應依刑事訴訟法第299條第1項前段，判決如主文。
本案經檢察官廖啟村提起公訴，由檢察官邱宇謙到庭執行職務。
中    華    民    國    110    年    6    月    3     日
                  刑事第九庭   審判長法  官  黃沛文
                                     法  官  李建慶
                                     法  官  卓怡君
以上正本證明與原本無異。
如不服本判決應於收受本判決後20日內向本院提出上訴書狀，上
訴書狀應敘述具體理由。上訴書狀未敘述上訴理由者，應於上訴
期間屆滿後20日內補提理由書狀於本院(均須按他造當事人之人
數附繕本 )「切勿逕送上級法院」。
中　　華　　民　　國　　110 　年　　6 　　月　　3 　　日
                                     書記官  胡家寧
附錄論罪法條：
第 7 條
未經許可，製造、販賣或運輸制式或非制式火砲、肩射武器、機
關槍、衝鋒槍、卡柄槍、自動步槍、普通步槍、馬槍、手槍或各
類砲彈、炸彈、爆裂物者，處無期徒刑或七年以上有期徒刑，併
科新臺幣三千萬元以下罰金。
未經許可，轉讓、出租或出借前項所列槍砲、彈藥者，處無期徒
刑或五年以上有期徒刑，併科新臺幣一千萬元以下罰金。
意圖供自己或他人犯罪之用，而犯前二項之罪者，處死刑或無期
徒刑；處徒刑者，併科新臺幣五千萬元以下罰金。
未經許可，持有、寄藏或意圖販賣而陳列第一項所列槍砲、彈藥
者，處五年以上有期徒刑，併科新臺幣一千萬元以下罰金。
意圖供自己或他人犯罪之用，以強盜、搶奪、竊盜或其他非法方
法，持有依法執行公務之人所持有之第一項所列槍砲、彈藥者，
得加重其刑至二分之一。
第一項至第三項之未遂犯罰之。